臺灣臺中地方法院刑事判決　　　　　　　　　　　　　九十四年度訴字第五二五號
　　公　訴　人　臺灣臺中地方法院檢察署檢察官
　　被　　　告　乙○○
右列被告因違反毒品危害防制條例案件，經檢察官提起公訴（九十四年度毒偵字第一
七三號）及併案（九十四年度毒偵字第一八一一、一九一二號、臺灣雲林地方法院檢
察署九十四年度核退毒偵字第五二號），被告於準備程序中就被訴及併案事實為有罪
之陳述，經告知簡式審判程序之旨，並聽取公訴人、被告之意見後，由本院合議庭裁
定由受命法官獨任進行簡式審判程序，判決如左：
    主    文
乙○○連續施用第一級毒品，累犯，處有期徒刑拾月，扣案之第一級毒品海洛因（驗
餘淨重零‧壹柒公克），沒收銷燬之，另扣案之供前開第一級毒品海洛因包裝用之外
包裝袋壹只、注射針筒支，均沒收之。又連續施用第二級毒品，累犯，處有期徒刑
肆月，扣案之第二級毒品甲基安非他命（驗餘淨重零‧肆壹玖玖公克），沒收銷燬之
，另扣案之供前開第二級毒品甲基安非他命包裝用之外包裝袋壹只，沒收之。應執行
有期徒刑壹年，扣案之第一級毒品海洛因（驗餘淨重零‧壹柒公克）、第二級毒品甲
基安非他命（驗餘淨重零‧肆壹玖玖公克），均沒收銷燬之，另扣案之供前開第一級
毒品海洛因包裝用之外包裝袋壹只、注射針筒支、供前開第二級毒品甲基安非他命
包裝用之外包裝袋壹只，均沒收之。
    犯罪事實
一、乙○○前於民國八十年間有違反麻醉藥品管理條例案件前科，曾因搶奪案件經臺
    灣臺北地方法院以七十九年度訴字第二四七六號判處有期徒刑二年，終由最高法
    院以八十一年度台上字第五二一五號上訴駁回，並宣告緩刑三年確定（緩刑嗣後
    經撤銷）；復因違反藥事法等案件，違反麻醉藥品管理條例部分經臺灣臺北地方
    法院以八十一年度訴字第三○一五號判處有期徒刑四月確定，違反藥事法部分則
    經臺灣高等法院以八十二年度上訴字第一二七五號撤銷原判決，改判處有期徒刑
    一年，並經最高法院以八十二年度台上字第五二六三號上訴駁回確定，前開二罪
    並經臺灣高等法院以八十三年度聲字第一七二○號裁定定應執行有期徒刑一年二
    月；又因違反肅清煙毒條例案件，經臺灣臺北地方法院以八十三年度訴緝字第三
    六九號判處應執行有期徒刑四年六月確定；再因違反妨害兵役條例案件，由臺灣
    雲林地方法院以八十三年度易字第一四九五號判處拘役三十日確定；前開數罪接
    續執行而於八十六年十一月十八日縮短刑期假釋付保護管束而出監，嗣後因違反
    保護管束情節重大而遭撤銷，於九十一年十一月二十九日縮短刑期執行完畢（起
    訴書誤認於九十年七月二十四日縮短刑期執行完畢）。其曾因施用毒品案件，經
    臺灣雲林地方法院以八十七年度毒聲字第六七六號裁定送觀察、勒戒後，認有繼
    續施用毒品傾向，再由臺灣雲林地方法院以八十八年度毒聲字第一二五號裁定令
    入戒治處所施以強制戒治一年，嗣其經戒治期滿三月，戒治期間成績評定為合格
    ，由臺灣雲林地方法院以八十八年度毒聲字第六六九號裁定停止戒治，所餘戒治
    期間付保護管束，於八十九年二月三日保護管束期滿未經撤銷視為執行完畢，並
    由臺灣雲林地方法院檢察署檢察官以八十九年度戒毒偵字第五○號處分不起訴確
    定。
二、詎其仍不知悛悔，於強制戒治執行完畢釋放後五年內，竟基於施用第一級毒品海
    洛因之概括犯意，自九十三年二月中旬某日起至九十四年五月十三日止，以平均
    四至五日施用一次之量，在其位於雲林縣四湖鄉○○村○○○路四一號住處、臺
    中市西屯區○○○街大弘公園及臺中市區不詳地點之加油站內公用廁所等處，以
    將少許第一級毒品海洛因置於注射針筒內，並摻水稀釋後以注射血管之方式，連
    續施用第一級毒品海洛因多次。並另基於施用第二級毒品甲基安非他命之概括犯
    意，自九十三年三月二十八日起至九十四年三月中旬某日止，以平均二至三月施
    用一次之量，在前揭位於雲林縣之住處內，以將少許第二級毒品甲基安非他命置
    於鋁箔紙上以火燒烤產生煙霧而吸其煙霧之方式，連續施用第二級毒品甲基安非
    他命多次。嗣於(一)九十三年八月三十一日凌晨零時十分，為警在雲林縣四湖鄉○
    ○路三○四號三冠王電子遊藝場內執行擴大臨檢勤務，而上前盤查乙○○，並在
    乙○○身上扣得其所有之第二級毒品甲基安非他命（驗餘淨重○‧四一九九公克
    ）、供前開第二級毒品甲基安非他命包裝用之外包裝袋一只等物，且為警取得其
    同意所採集之尿液送驗後，呈甲基安非他命陽性反應。(二)九十三年十一月二十四
    日上午九時十分許，為警在臺中市○○區○○路二七三號前，見乙○○形跡可疑
    ，而上前盤查，並扣得其所有之注射針筒一支（另為警在其身上扣得供前開注射
    針筒包裝用之包裝袋一只、香煙煙頭一個），且為警取得其同意採集尿液送驗後
    ，呈嗎啡、甲基安非他命陽性反應。(三)九十四年二月八日晚間九時許，為警在臺
    中市西屯區○○○街大弘公園內，見乙○○形跡可疑，而上前盤查，並扣得其所
    有之注射針筒二支等物，且為警取得其同意採集尿液送驗後，呈嗎啡陽性反應。
    (四)九十四年三月十八日上午十一時二十五分，為警在臺中市○○區○○路與中清
    西二街口處，見乙○○形跡可疑而上前盤查，並在乙○○身上扣得其所有之第一
    級毒品海洛因（驗餘淨重○‧一七公克）、供前開第一級毒品海洛因包裝用之外
    包裝袋一只等物，且為警取得其同意採集尿液送驗後，呈嗎啡陽性反應。
三、案經(一)臺中市警察局第六分局及臺中市警察局第一分局報請臺灣臺中地方法院檢
    察署檢察官偵查起訴及併案審理(二)雲林縣警察局台西分局報請臺灣雲林地方法院
    檢察署檢察官函送本院併案審理。
    理    由
一、右開連續施用第一級毒品海洛因、第二級毒品甲基安非他命多次之事實，業據被
    告乙○○於本院審理時坦承不諱，且其為警先後所採集之被告尿液，經送請雲林
    縣衛生局、詮昕科技股份有限公司檢驗、中山醫學大學附設醫院藥物濫用檢測中
    心，結果分別呈甲基安非他命陽性反應（即犯罪事實查獲經過欄(一)部分）、嗎啡
    及甲基安非他命陽性反應（及犯罪事實查獲經過欄(二)部分）、嗎啡陽性反應（即
    犯罪事實查獲經過欄(三)、(四)部分）等情形，分別有雲林縣衛生局所出具之煙毒尿
    液檢驗成績書、詮昕科技股份有限公司於九十三年十二月十七日所出具之濫用藥
    物尿液檢驗報告、前開中心九十四年二月二十四日、同年三月三十一日所出具之
    尿液檢驗報告書四紙存卷可稽；而扣案之白色不明粉末及透明結晶體經分別送請
    法務部調查局及憲兵司令部刑事鑑識中心鑑定結果，確分別含有第一級毒品海洛
    因（驗餘淨重○‧一七公克）及第二級毒品甲基安非他命（驗餘淨重○‧四一九
    九公克），分別有法務部調查局於九十四年五月十七日所出具之調科壹字000
    000000號號鑑定通知書及憲兵司令部刑事鑑識中心於九十三年十一月十九
    日出具之（九三）安鑑字第○○一八八號二紙在卷足憑，此外復有被告所有供前
    開第一級毒品海洛因包裝用外包裝袋一只、供前開第二級毒品甲基安非他命包裝
    用外包裝袋一只、注射針筒三支等物扣案足資佐證，足徵被告自白連續施用第一
    級毒品海洛因、第二級毒品甲基安非他命多次等犯行，核與事實相符，堪予採信
    。綜上，本件事證明確，被告之犯行洵堪認定。
二、按海洛因、甲基安非他命分係毒品危害防制條例所定之第一級毒品、第二級毒品
    ，不得非法施用。是被告乙○○連續施用第一級毒品海洛因、第二級毒品甲基安
    非他命之行為，核分別係犯毒品危害防制條例第十條第一項之施用第一級毒品罪
    、同條第二項之施用第二級毒品罪。查被告為供施用第一級毒品及第二級毒品而
    分別持有各該級毒品之低度行為，應分別為施用第一級毒品、第二級毒品之高度
    行為所吸收，均不另論罪。次查被告先後分別多次施用第一級毒品海洛因、第二
    級毒品甲基安非他命之犯行，時間均緊接，觸犯均構成要件相同之罪，顯均係基
    於概括犯意反覆為之，均為連續犯，分別應依刑法第五十六條之規定，均以一罪
    論，並均加重其刑。又被告犯上開施用第一級毒品罪及施用第二級毒品罪之間，
    犯意各別，罪名互異，應分論併罰之。再被告既自承其自九十三年二月中旬某日
    起至九十四年五月十三日止，連續施用第一級毒品海洛因多次，及自九十三年三
    月二十八日起至九十四年三月中旬某日止，連續施用第二級毒品甲基安非他命多
    次等犯行，雖公訴人僅就被告於九十三年十一月二十四日八時四十分施用第一級
    毒品海洛因一次，及於九十三年十一月二十四日下午一時五分為警採尿前回溯九
    十六小時內之不詳時間施用第二級毒品甲基安非他命一次部份予以起訴，然就前
    開被告所自承連續施用第一級毒品海洛因及第二級毒品甲基安非他命多次而公訴
    人未予以起訴之部分，與已起訴之施用第一級毒品海洛因及第二級毒品甲基安非
    他命各一次部分，分別有連續犯之裁判上一罪之關係，均為起訴效力所及，本院
    自應予以審究，併此敘明。末查被告曾因搶奪案件經臺灣臺北地方法院以七十九
    年度訴字第二四七六號判處有期徒刑二年，終由最高法院以八十一年度台上字第
    五二一五號上訴駁回，並宣告緩刑三年確定（緩刑嗣後經撤銷）；復因違反藥事
    法等案件，違反麻醉藥品管理條例部分經臺灣臺北地方法院以八十一年度訴字第
    三○一五號判處有期徒刑四月確定，違反藥事法部分則經臺灣高等法院以八十二
    年度上訴字第一二七五號撤銷原判決，改判處有期徒刑一年，並經最高法院以八
    十二年度台上字第五二六三號上訴駁回確定，前開二罪並經臺灣高等法院以八十
    三年度聲字第一七二○號裁定定應執行有期徒刑一年二月；又因違反肅清煙毒條
    例案件，經臺灣臺北地方法院以八十三年度訴緝字第三六九號判處應執行有期徒
    刑四年六月確定；再因違反妨害兵役條例案件，由臺灣雲林地方法院以八十三年
    度易字第一四九五號判處拘役三十日確定；前開數罪接續執行而於八十六年十一
    月十八日縮短刑期假釋付保護管束而出監，嗣後因違反保護管束情節重大而遭撤
    銷，於九十一年十一月二十九日縮短刑期執行完畢等情，有臺灣臺中地方法院檢
    察署刑案資料查註紀錄表及臺灣高等法院被告全國前案紀錄表各一份在卷可稽，
    是被告受有期徒刑完畢後，五年以內再犯本件有期徒刑以上之二罪，為累犯，均
    分別應依刑法第四十七條之規定遞加重其刑。爰審酌被告曾因施用毒品，經送觀
    察勒戒及強制戒治各一次等治療程序，而未知警惕仍再犯本案之二罪，足見其雖
    經觀察、勒戒、強制戒治之治療程序，均仍未徹底袪除施用毒品之惡習，反而一
    再施用第一級毒品海洛因及第二級毒品甲基安非他命，致深陷毒癮而難以自拔，
    無法斷除對毒品之依賴性，顯未能善體國家設置觀察、勒戒及戒治機構，協助毒
    品施用者戒除毒癮之良法美意，惟念及施用毒品本質上係戕害自身健康之行為，
    尚未嚴重破壞社會秩序或侵害他人權益，且被告犯罪後坦承犯行態度尚屬良好，
    及其分別施用第一級毒品海洛因及第二級毒品甲基安非他命之期間長短、次數等
    一切情狀，分別量處如主文所示之刑，並定其應執行之刑，以示懲儆。
三、至扣案之毒品海洛因（驗餘淨重○‧一七公克）及甲基安非他命（驗餘淨重○‧
    四一九九公克），分別係屬第一級毒品及第二級毒品，均應依毒品危害防制條例
    第十八條第一項前段之規定沒收銷燬之。又扣案之供前開第一級毒品海洛因包裝
    用之外包裝袋一只，依前揭法務部調查局之鑑定報告已載有空袋重量：包裝重○
    ‧二二公克，而甲基安非他命又屬結晶體，顯見前開外包裝袋二只均可分別與上
    開毒品分離，而其主要作用在於包裹毒品，防其裸露、潮濕，便於被告攜帶施用
    毒品，又扣案之注射針筒三支均係供被告施用第一級毒品海洛因所用之物，且均
    係屬被告所有，業據被告供承在卷，均爰依刑法第三十八條第一項第二款之規定
    宣告沒收。另扣案之供注射針筒包裝用之包裝袋一只、香煙煙頭一個，雖係被告
    所有，然均非供本件犯罪所用之物，亦均非屬違禁物，核與刑法第三十八條第一
    項所定之沒收要件，俱屬未合，自均無從宣告沒收之，附此敘明。
據上論斷，應依刑事訴訟法第二百七十三條之一第一項、第二百九十九條第一項前段
，毒品危害防制條例第十條第一項、第二項、第二十三條第二項、第十八條第一項前
段，刑法第十一條、第五十六條、第四十七條、第五十一條第五款、第三十八條第一
項第二款，判決如主文。
本案經檢察官甲○到庭執行職務。
中      華      民      國    九十四    年      六      月     二十     日
                                    臺灣臺中地方法院刑事第十三庭
                                        法  官  陳  可  薇
右正本證明與原本無異。
如不服本判決，應於送達後十日內向本院提出上訴狀（須附繕本），上訴於
臺灣高等法院臺中分院。
                                        書記官
中      華      民      國    九十四    年      六      月     二十     日
附錄本案科刑法條：
毒品危害防制條例第十條
施用第一級毒品者，處六月以上五年以下有期徒刑。
施用第二級毒品者，處三年以下有期徒刑。
